臺灣桃園地方法院民事判決　　　　　　　99年度訴字第1785號
原　　　告　謝政興
被　　　告　曾稚均
法定代理人　曾明和
上列當事人間請求侵權行為損害賠償事件，於民國100 年3 月10
日言詞辯論終結，本院判決如下：
    主  文
被告應給付原告新臺幣壹拾萬元，及自民國九十九年十二月五日
起至清償日止，按週年利率百分之五計算之利息。
訴訟費用由被告負擔。
本判決得假執行。
    事實及理由
壹、程序方面：
一、按訴狀送達後，原告不得將原訴變更或追加他訴，但減縮應
    受判決事項之聲明者，不在此限，民事訴訟法第255 條第1
    項第3 款定有明文。查本件原告起訴時聲明為：游智強、邱
    文生、曾稚均應連帶給付原告新台幣（下同）71萬5,200 元
    ，及自起訴狀繕本送達翌日起至清償日止，按週年利率5%計
    算之利息。嗣於民國99年12月24日準備程序期日與游智強、
    邱文生成立訴訟上和解，並當庭減縮聲明為：被告曾稚均應
    給付原告10萬元，及自起訴狀繕本送達翌日起至清償日止，
    按週年利率5%計算之利息。上揭原告所為減縮聲明，合於首
    揭規定，應予准許，先予敘明。
二、本件被告經合法通知，未於言詞辯論期日到場，核無民事訴
    訟法第386 條所列各款情形，爰依原告之聲請，由其一造辯
    論而為判決。
貳、實體方面：
一、原告主張：
  (一)被告於98年7 月間某日，見報紙廣告而撥打電話與某真實姓
    名年籍不詳之成年人聯絡，其可預見該名成年人與所屬詐騙
    集團成年正犯成員不自行申辦金融機構之提款卡，而要求其
    提供銀行帳戶之提款卡，係擬供為詐欺等不法犯罪行為贓款
    匯入之人頭帳戶之用。竟基於幫助詐欺取財之不確定故意，
    於同日某時許，在桃園縣桃園市桃園火車站前，將其在國泰
    世華商業銀行（下稱國泰銀行）中和分行所開立帳號000000
    000000號帳戶之存摺及提款卡交付予該名成年人，並於電話
    中告知提款卡密碼。嗣該名成年人與所屬詐騙集團成年正犯
    成員，意圖為自己不法之所有，基於詐欺取財之犯意聯絡，
    由該詐騙集團某真實姓名年籍不詳之成年女性成員於98年7
    月7 日下午5 時，透過電腦連接網際網路後，在網路聊天室
    內與原告聊天，再利用網路即時通及電話等方式與原告聯繫
    ，向原告佯稱欲與原告進行援交，並相約在桃園縣中壢市中
    壢火車站後站見面云云，原告即依約前往，卻未見該名女子
    ，該名女子又撥打電話與原告聯絡，佯稱為測試原告是否為
    警察，請原告依指示操作提款機云云，原告不疑有他，依指
    示為之後，該名女子再對其佯稱因原告存款造成公司電腦當
    機，要求原告匯款以確認公司之電腦是否回復正常，若電腦
    真有損壞，原告須全額賠償云云，使原告信以為真而陷於錯
    誤，於98年7 月8 日，在國泰世華銀行桃園分行，依指示臨
    櫃存款100,000 元至被告曾稚均所開立之上開國泰銀行帳戶
    （下稱系爭帳戶）內，並遭詐騙集團成員提領一空。被告基
    於幫助之犯意提供帳戶及提款卡與密碼予詐騙集團，並授權
    其使用，係侵權行為之幫助人，爰依民法第184 條、第185
    條規定，請求被告負損害賠償責任。
  (二)聲明：如主文所示。
二、被告答辯：
  (一)被告係因應徵工作故將提款卡及存摺交付他人，嗣發覺受騙
    曾向警局報案，雖未能查明係何人所為，然被告實無與詐騙
    原告之歹徒有何犯意聯絡與行為分擔，原告指被告有侵權行
    為，顯屬誤會。且原告遭受金錢損失縱係因遭歹徒所騙操作
    提款機而匯入金錢，詐騙過程雖有使用被告帳戶，亦非被告
    有何侵權行為，原告提起本件訴訟顯無理由。
  (二)聲明：原告之訴駁回。
三、本院判斷：
  (一)按因故意或過失，不法侵害他人之權利者，負損害賠償責任
    。數人共同不法侵害他人之權利者，連帶負損害賠償責任；
    造意人及幫助人，視為共同行為人，民法第184 條第1 項前
    段、第185 條第1 項前段及第2 項分別定有明文。再按所謂
    幫助人，係指幫助他人使其容易遂行侵權行為之人，其主觀
    上有故意或過失，客觀上對於結果有相當因果關係者，則須
    連帶負損害賠償責任（最高法院92年度台上字第1593號判決
    參照）。
  (二)原告主張被告將系爭帳戶提供詐騙集團使用，並致其受有10
    0,000 元損害之事實，並經本院刑事庭99年度桃簡字第2203
    號刑事簡易判決認定被告幫助詐欺取財有罪確定在案等情，
    業經本院依職權調閱上開刑事卷宗核閱無訛。被告雖辯稱係
    為應徵工作始將提款卡及存摺交付他人，嗣後並有報警處理
    云云，並經證人即被告同事鄭照薰到庭證稱：「被告有提到
    他要找工作，被告好像有跟我說1 天2,000 或3,000 元，對
    方有時不接電話，被告有說有把證件拿給對方，表示轉帳什
    麼的。後來被告家裡人打電話給被告好像有收到什麼通知，
    被告就騎我的車子去報案，應該是在大樹派出所報案」等語
    （見本院卷第49頁反面），然依桃園縣政府警察局桃園分局
    函覆表示，該分局大樹派出所未發現有被告報案之紀錄，此
    有該函文在卷可佐（見本院卷第57頁），是被告所述是否屬
    實，尚屬可疑。又縱被告確係為應徵工作始交付系爭帳戶提
    款卡、存摺予他人，並告知提款卡密碼，惟提款卡密碼本係
    為避免提款卡如因失竊、遺失或其他原因脫離本人持有時，
    遭取得提款卡之人在未得同意下，自行使用提款卡提領現金
    ，且單純匯入款項至帳戶，僅需知悉帳戶名稱及帳號，而無
    需取得存摺及提款卡，更無需知悉提款卡密碼，此均為一般
    人之智識及社會生活經驗應可得知之事項。又時下以人頭帳
    戶詐騙被害人匯款之行為已甚為猖獗，亦經各級政府機關、
    媒體、金融機構廣為宣導謹慎保管名下帳戶，勿將個人帳戶
    之存摺、提款卡交付陌生人，以免淪為詐騙者用以匯入及提
    領詐騙所得款項之工具。被告既未到過應徵工作之公司，初
    次在桃園縣桃園市桃園火車站與陌生人見面，即率爾將存摺
    及提款卡交付予真實姓名年籍均不詳之陌生人，並於交付後
    再於電話中告知提款卡密碼，對該陌生人可能利用系爭帳戶
    從事不法行為縱無認識，惟依一般生活經驗亦應予注意，然
    被告卻疏於注意，致使系爭帳戶被詐騙集團作為人頭帳戶使
    用，主觀上存有過失，而其提供系爭帳戶存摺、提款卡予詐
    騙集團及告知密碼行為，與原告因受詐騙而匯入100,000 元
    至系爭帳戶之損害具有因果關係，揆諸上開規定，就此部分
    被告即為民法第185 條第2 項所稱之幫助人，被告視為共同
    侵權行為人，應與真實姓名年籍不詳之詐騙集團成員連帶對
    原告負侵權行為之損害賠償責任。
四、從而，原告依侵權行為法律關係，請求被告給付100,000 元
    及自起訴狀繕本送達翌日即99年12月5 日起至清償日止，按
    週年利率5%計算之利息，為有理由，應予准許。
五、按所命給付之金額或價額未逾500,000 元之判決，法院應依
    職權宣告假執行，民事訴訟法第389 條第1 項第5 款定有明
    文，本件被告應給付之金額未逾500,000 元，爰依上揭規定
    依職權宣告假執行。
六、據上論結，本件原告之訴為有理由，依民事訴訟法第385 條
    第1 項前段、第78條、第389條第1項第5款，判決如主文。
中    華    民    國   100    年    3     月    31    日
                  民事第一庭  審判長法  官  郭琇玲
                                    法  官  陳婉玉
                                    法  官  郭俊德
正本係照原本作成。
如對本判決上訴，須於判決送達後二十日內向本院提出上訴狀。
如委任律師提起上訴者，應一併繳納上訴審裁判費。
中    華    民    國   100    年    3     月    31    日
                                    書記官  黃澧